【裁判字號】    98,上訴,85
【裁判日期】    980410
【裁判案由】    販賣毒品
【裁判全文】
臺灣高等法院花蓮分院刑事判決          98年度上訴字第85號
上  訴  人  臺灣臺東地方法院檢察署檢察官
被      告  甲○○
上列上訴人因被告販賣毒品案件，不服臺灣臺東地方法院中華民
國98年3月9日97年度訴字第109 號第一審判決（起訴案號：臺灣
臺東地方法院檢察署97年度偵字第168 號），提起上訴，本院判
決如下：
    主  文
上訴駁回。
    理  由
一、按不服地方法院之第一審判決而上訴者，應向管轄第二審之
    高等法院為之；上訴書狀應敘述具體理由，現行刑事訴訟法
    第361 條第1項、第2項分別定有明文，此屬法律上應具備之
    程式。又原審法院認為上訴不合法律上之程式或法律上不應
    准許或其上訴權已經喪失者，應以裁定駁回之。第二審法院
    認為上訴有第362 條前段之情形者，應以判決駁回之，同法
    第362條、第367條前段亦有規定，亦即上訴未敘述具體理由
    ，而不符上訴之法律上程式者，第二審得不命補正，以判決
    駁回之。所謂上訴書狀應敘述具體理由之「具體理由」，係
    指依據卷內既有訴訟資料或提出新事證，指摘或表明第一審
    判決關於認定事實、適用法律及量刑等足以影響判決本旨，
    有違法或不當之情形而言，例如依憑證據法則具體指出所採
    證據何以不具證據能力，或明確指出所為證據證明力之判斷
    如何違背經驗、論理法則等情，倘僅泛言原判決認定事實錯
    誤、違背法令、量刑失之過重或輕縱，難認已依上揭意旨指
    出具體事由；或形式上雖已指出具體事由，然該事由縱使屬
    實，亦不足以認為原判決有何不當或違法者，例如，對不具
    有調查必要性之證據，法院未依聲請調查亦未說明理由，或
    援用證據不當，但除去該證據仍應為同一事實之認定者，亦
    難謂係具體理由，所為上訴，自屬不符法律上應具備之程式
    （最高法院97年度台上字第892號判決參照）。
二、次按刑事訴訟法第154條第2項規定，犯罪事實應依證據認定
    之，無證據不得認定犯罪事實；同法第161條第1項又規定，
    檢察官就被告犯罪事實，應負舉證責任，並指出證明之方法
    ，故「檢察官對於起訴之犯罪事實，應負提出證據及說服之
    實質舉證責任。倘其所提出之證據，不足為被告有罪之積極
    證明，或其指出證明之方法，無從說服法院以形成被告有罪
    之心證，基於無罪推定之原則，自應為被告無罪判決之諭知
    」，最高法院92年度台上字第128 號判例可資參照。尤其本
    案被告涉犯毒品危害防制條例第4條第2項之販賣第二級毒品
    罪，而指證曾向被告購買毒品施用之證人，有可能因毒品危
    害防制條例第17條之規定而獲邀減免其刑之寬典，為擔保其
    所為不利於被告之陳述之真實性，應有足以令人確信其陳述
    為真實之補強證據，始能資為論罪之依據。
三、檢察官上訴意旨略以：本件證人均於偵查中具結證述毒品交
    易次數、時間、地點明確無誤，惟被告僅坦承有販賣22次毒
    品，其餘起訴之25次販毒行為卻全盤否認，但原審卻未詳加
    調查上開事證，僅以證人關於交易次數內容前後不一等為由
    遽以判決被告該部分無罪，認事用法顯有違誤等語，請求撤
    銷原判決，更為適法之判決。經查：原判決關於被告另販賣
    安非他命7次給乙○○、1次給丁○○、4次給丙○○、7次給
    戊○○、3次給己○○、3次給傅勝安部分罪嫌不足之理由敘
    述綦詳，分列於原判決第「參、三」至第「參、八」點（見
    原審判決第19頁至第22頁），此包括被告始終否認前揭行為
    ，僅有該等證人關於交易毒品次數前後不一或無法確定之證
    詞，犯罪時地為何亦無法確定，並無其他積極證據佐認被告
    確有如起訴書所載之該等犯罪事實等情形，揆諸上開刑事訴
    訟法第154條第2項、第161條第1項等規定以及最高法院判例
    見解，原判決自無從認定被告有罪，故應為無罪之諭知，經
    核於法並無違誤。公訴人上訴，並未提出新事證及具體指摘
    或表明第一審判決關於認定事實，有何違法或不當之情形，
    僅執前詞而為爭執，難認其所指構成應予撤銷改判之具體事
    由。揆諸上開說明，檢察官上訴書狀所敘述之理由，顯與刑
    事訴訟法第361條第2項規定上訴書狀所應具備之「具體理由
    」未合，其上訴即屬違背法律上之程式，爰不經言詞辯論，
    逕予駁回。
據上論斷，應依刑事訴訟法第367條前段、第372條，判決如主文
。
中    華    民    國    98    年    4     月    10    日
                    刑事庭審判長法  官  謝志揚
                                法  官  林慶煙
                                法  官  劉雪惠
以上正本證明與原本無異。
如不服本判決，應於收受送達後10日內向本院提出上訴書狀，其
未敘述理由者，並得於提起上訴狀後10日內向本院補提理由書（
均須按他造當事人之人數附繕本「切勿逕送上級法院」。
告訴人或被害人如對於本判決不服者，應具備理由請求檢察官上
訴，其上訴期間之計算係以檢察官收受判決正本之日期為準。
中    華    民    國    98    年    4     月    10    日
                                書記官  李德霞


司法院資訊處製作；財團法人民間司法改革基金會備份。
